臺灣板橋地方法院刑事判決　　　　　　　　　　　　　九十年度訴字第一二二九號
　　公　訴　人　臺灣板橋地方法院檢察署檢察官
　　被　　　告　甲○○
右列被告因偽造文書案件，經檢察官提起公訴（八十八年度偵字第二二一六六號），
本院判決如左：
    主  文
甲○○連續行使公務員明知為不實之事項，而登載於職務上所掌之公文書，足以生損
害於公眾及他人，處有期徒刑陸年。
扣案之民國八十七年十月十二日丙○○、民國八十七年十一月六日己○○、民國八十
八年一月三日丁○○及民國八十八年二月一日乙○○之台北縣政府警察局三重分局光
明派出所警訊筆錄及台北縣政府警察局贓物認領保管單上偽造之丙○○、己○○、丁○○、乙○○四人署押共拾肆枚（除乙○○署名貳枚外，均各肆枚），均沒收。
    事  實
一、甲○○自民國七十九年起即任職於台北縣政府警察局三重分局長泰派出所，於八
    十五年調職為光明派出所警員，為依法令從事公務之人員，明知已報案失竊之車
    號ＫＮ—六六六六號（登記車主：丙○○、賓士牌、Ｓ六００型）、ＳＬ—六七
    八九號（登記車主：瑋煌航空貨運承攬有限公司、賓士牌、Ｓ三二０型）、ＣＲ
    —三三二０號（登記車主：丁○○、賓士牌、Ｓ三二０型）及ＤＦ—一七五七號
    （登記車主：睦展有限公司、裕隆牌、ＣＥＦＩＲＯ三千西西型）等自用小客車
    ，原車主丙○○、瑋煌航空貨運承攬有限公司、丁○○及睦展有限公司並未尋獲
    上開已報案失竊之自用小客車，亦未親自或派公司人員至台北縣政府警察局三重
    分局光明派出所申報已尋獲上開失竊之自用小客車，竟基於偽造文書之概括犯意
    ，連續於民國八十七年十月十二日、八十七年十一月六日、八十八年一月三日及
    八十八年二月一日，製作原車主丙○○、己○○、丁○○、乙○○等四人已分別
    尋獲上開失竊之自用小客車（車牌二面未尋獲），至光明派出所領回上開失竊之
    自用小客車並出具贓物認領保管單等不實事項於該四人之警訊筆錄及台北縣警察
    局贓物認領保管單上，並偽造該四人之簽名及指印於前開筆錄及贓物認領保管單
    上，再以此不實事項製作台北縣政府警察局車輛尋獲電腦輸入單、台北縣政府警
    察局三重分局光明派出所呈報單，分別於八十七年十月十三日、八十七年十一月
    六日、八十八年一月三日、八十八年二月二日向上級主管呈報，行使上開不實事
    項之公文書，足以生損害於公務文書之正確性及丙○○、己○○、丁○○、乙○○等四人。嗣因台北縣政府警察局三重分局調閱甲○○承辦案件而察覺，甲○○
    並因而於八十八年二月離職。。
二、案經台北縣政府警察局報請台灣台北地方法院檢察署呈請台灣高等法院檢察署令
    轉台灣板橋地方法院檢察署檢察官偵查起訴。
    理  由
一、訊據被告甲○○固坦承伊自八十五年起至八十八年二月二十六日任職於台北縣警
    察局三重分局光明派出所。八十七年十月十二日丙○○、八十七年十一月六日己○○、八十八年一月三日丁○○及八十八年二月一日乙○○等人之警訊筆錄為其
    所製作，伊並代替丙○○、己○○、丁○○及乙○○等人在警訊筆錄及台北縣警
    察局贓物認領保管單上簽名及蓋指印（乙○○部分僅有簽名）之事實（偵字第五
    四二五號第七十五頁、第七十九頁、第八十八頁、本院九十年十月二十四日筆錄
    ），惟矢口否認有何偽造文書等犯行，辯稱：伊通知車主，車主前來領取，車主
    有帶身分證，因為要簽很多名字及很多資料，車主不願意等，伊有經過車主同意
    ，車主不耐久候要先走，叫我幫他簽名云云。經查：
（一）被告先於警訊及檢察官第一次訊問時辯稱：「丙○○、己○○、丁○○、及乙○○四人都是自行尋獲失竊之自用小客車，而前來派出所銷案，他們本人持身
      分證及相關證件來申報尋獲，我才依正常程序製作筆錄並銷案，除姓名欄上之
      丙○○、己○○、丁○○、及乙○○姓名為其所書寫外，被訊問人及贓物認領
      保管收據都是丙○○、己○○、丁○○、及乙○○等人本人書寫的。伊有按正
      常程序受理，不知道為何會發生這些事情（八十八年三月五日警訊筆錄）；筆
      錄是失主來做的，沒有偽造筆錄云云（八十八年三月五日偵查筆錄）。後於檢
      察官第二次訊問時及本院審理時始改供稱：警訊筆錄丙○○、己○○、丁○○
      、乙○○的署押及贓物領具署押是我經他們同意代簽的，因為程序很冗長，車
      主不耐久候要先走，叫我幫他簽名（八十八年七月十二日筆錄、九十年十月二
      十四日筆錄），被告供述先後不一，顯見其於警訊中及檢察官第一次訊問時乃
      有意隱瞞上開筆錄為其所簽名及按指印之事實。
（二）證人即車號ＫＮ—六六六六號自用小客車原車主丙○○於警訊中供稱：ＫＮ—
      六六六六號自用小客車車主是我本人無誤，我於八十七年八月二十七日向高雄
      市新興分局五福二路派出所報失竊，至今仍未被尋獲（八十八年度偵字第五四
      二五號第六十七頁八十八年三月五日）；於檢察官訊問時證稱：（問：八十七
      年十月十二日至三重分局光明派出所認領失竊汽車ＫＮ—六六六六號自用小客
      車）沒有，從未去過光明派出所。（問：這份筆錄上丙○○是否你簽的？）不
      是。這台車已失竊至今不知下落，也沒有領回等語（八十八年度偵字第二二一
      六六號第六頁八十八年十一月三日筆錄）；證人即車號ＣＲ—三三二０號自用
      小客車原車主丁○○於警訊中及檢察官訊問時亦證稱：警方沒有通知我領回該
      部ＣＲ—三三二０號自用小客車，八十八年一月三日製作之筆錄不是我簽名捺
      印；八十八年一月三日之筆錄不是我簽名的，指印也不是等語（偵字第五四二
      五號第九十二頁八十八年三月七日筆錄、八十八年七月二十一日筆錄）。而證
      人己○○於警訊中供稱：我自七十五年九月任職高雄市立圖書館三民分館技工
      ，沒有向監理站辦理登記，我的身分證於八十七年八月十七日被竊走等語（八
      十八年三月三日筆錄）；證人即睦展公司職員謝君宏於警訊中供稱：我公司沒
      有乙○○這個人（八十八年三月十六日筆錄）；證人即睦展公司負責人戊○○
      亦證稱：Ｂ四—七八三一號自用小客車，當時開到台中失竊，到現在都沒有找
      到，我公司沒有乙○○這個人，我也不認識乙○○等語（本院九十一年三月十
      三日筆錄）。
（三）且車號ＳＬ—六七八九號自用小客車登記之車主為瑋煌航空貨運承攬有限公司
      、負責人鄭光偉，車號ＤＦ—一七五七號自用小客車登記之車主為睦展有限公
      司、負責人戊○○，然被告製作之警訊筆錄之被訊問人及贓物認領保管收據之
      出具人卻為與上開公司無關之己○○、乙○○，被告自承尋獲人僅有拿營利事
      業登記證，並無委任狀，而被告製作之八十七年十一月六日己○○警訊筆錄之
      內容記載「ＳＬ—六七八九號自用小客車是我公司，瑋煌航空貨運承攬有限公
      司所有，友人告訴我在新莊市○○路三十六號前發現我所有自用小客車，經我
      前往查看發現，並查引擎號碼符合，車牌未尋獲」等情；被告製作之八十八年
      二月一日乙○○之警訊筆錄之內容，甚至僅記載「我自己尋獲自用小客車，我
      登報尋找，有民眾告訴我，我前去查看才在台北縣三重市○○○○道旁尋獲」
      ，並未提及登記之原車主乃睦展有限公司，而由車輛、竊盜失竊資料個別查詢
      報表及台北縣政府警察局尋獲電腦輸入單，亦明顯可知上開二車之車主分別為
      瑋煌航空貨運承攬有限公司、睦展有限公司，倘有車主自行尋獲上開失竊之自
      用小客車之情形，被告實不可能不知，且不要求尋獲之人己○○、乙○○必須
      出具車主委任狀或授權書，始能辦理銷案。
（四）綜上，以被告自七十九年即分發任職為警員，有相當豐富之刑事辦案經驗，而
      警訊筆錄乃刑事訴訟程序上重要之文書證據，警訊筆錄應由被訊問人簽名，並
      不能由他人代為簽名，此為司法警察人員基本辦案常識，被告豈有不知之理，
      且上開四部自用小客車，其中三部為賓士牌高級房車，價值不菲，依常理而言
      ，受理報案處理之警員更應審慎為之，豈有連續四部自用小客車尋獲人，均因
      不耐久候，而授權同意被告代為簽名，被告又均予同意代為簽名並按指印之理
      ，況被告承辦之前開案件，記載該等案件均係自行尋獲，而尋獲人丙○○住於
      桃園縣蘆竹鄉、己○○住於高雄市、丁○○住於台北市○○街、乙○○住於花
      蓮市，與被告之轄區台北縣三重市光明派出所均無任何地緣或事實關係，何以
      會至台北縣政府警察局三重分局光明派出所向被告報案並由其受理，而非至其
      戶籍地或報案失竊地之警察機關為之，亦與常理不合，是被告所辯，嚴重違背
      一般司法警察查緝贓車之標準作業程序，其偏離程度與數量已遠逾越一般便宜
      行事或草率疏忽所得合理想像之界限，是被告辯稱尋獲人本人有拿身分證及證
      件云云，顯非事實，不足採信。足證被告制作之前開八十七年十月十二日、八
      十七年十一月六日、八十八年一月三日及八十八年二月一日台北縣政府警察局
      三重分局光明派出所丙○○、己○○、丁○○、乙○○四人之警訊筆錄及上開
      四部自用小客車之台北縣政府警察局尋獲電腦輸入單、台北縣政府警察局贓物
      認領保管單及台北縣政府警察局三重分局光明派出所呈報單均屬被告製作之不
      實公文書，本件事證明確，被告犯行，應堪認定。
二、核被告持職務上製作內容不實之公文書，向上級主管呈報，所為係犯刑法第二百
    十六條、第二百十三條行使公務員登載不實文書罪。被告偽造丙○○、己○○、
    丁○○及乙○○之署押，為登載不實公文書之部分行為，其偽造私文書之低度行
    為亦為行使之高度行為所吸收，均不另論罪。被告先後多次行使登載不實之公文
    書犯行，時間緊接，犯罪構成要件相同，顯係基於概括犯意為之，應依連續犯規
    定以一罪論，並加重其刑。又公訴人就被告行使行為部分，雖漏未起訴，惟與已
    起訴之登載不實罪部分，有裁判上一罪之關係，為起訴效力所及，本院自得一併
    審理；又公訴人認被告偽造署押與公務員登載不實罪間有法結果關係，似有誤會
    ，併予敘明。審酌被告身為警務人員，職司犯罪之查緝工作，竟不思潔身自愛，
    所為嚴重破壞司法人員形象，影響人民對司法之信賴，及犯罪之查緝，致造成被
    害人重大損害，且事後亦無悔意，惡性非輕，爰量處如主文所示之刑，以示懲儆
    。又扣案之八十七年十月十二日丙○○、八十七年十一月六日己○○、八十八年
    一月三日丁○○及八十八年二月一日乙○○之台北縣政府警察局三重分局光明派
    出所警訊筆錄及台北縣政府警察局贓物認領保管單上偽造之丙○○、己○○、丁○○、乙○○四人之署押，共十四枚（除乙○○署名二枚外，均各四枚）均應依
    刑法第二百十九條宣告沒收之。
據上論斷，應依刑事訴訟法第二百九十九條第一項前段，刑法第五十六條、第二百十
六條、第二百十三條、第二百十九條，判決如主文。
本案經檢察官吳宗光到庭執行職務。
中      華      民      國    九十一    年      四      月     十六     日
                                  臺灣板橋地方法院刑事第二庭
                                      法    官  楊晉佳
右正本證明與原本無異。
如不服本判決，應於判決送達後十日內，向本院提出上訴狀。
                                      書 記 官  黃介南
中      華      民      國    九十一    年      四      月    二十二    日
